【裁判字號】    95,交上易,103
【裁判日期】    950804
【裁判案由】    過失傷害
【裁判全文】
臺灣高等法院刑事判決               95年度交上易字第103號
上  訴  人  臺灣桃園地方法院檢察署檢察官
被      告  甲○○
上列上訴人因被告過失傷害案件，不服臺灣桃園地方法院94年度
交易字第473號，中華民國95年3月13日第一審判決（聲請簡易處
刑案號：臺灣桃園地方法院檢察署94年度偵字第14346號），提
起上訴，本院判決如下：
    主  文
上訴駁回。
    理  由
一、聲請簡易判決處刑意旨以：被告甲○○係預拌混凝土車駕駛
    ，平日運送混凝土為業，為從事業務之人。於民國93年9月
    29日下午，駕駛車號913-QE號自用大貨車，沿桃園縣中壢市
    ○○路○段由新屋往高榮方向行駛。嗣於當日下午3時20分許
    ，行經民族路3段與中央路口時，本應注意兩車併行之間隔
    ，及採取必要安全措施，且依當時情形，亦無不能注意之情
    事，竟未保持安全間隔，不慎擦撞同向由告訴人乙○○騎乘
    在旁之車號ZZN-836號機車，致乙○○人車倒地，受有左肱
    骨外踝閉鎖性骨折、左上肢挫傷、雙膝挫傷及擦傷等傷害，
    因認被告涉有刑法第284條第2項業務過失傷害罪嫌。
二、按犯罪事實應依證據認定之，無證據不得認定犯罪事實；又
    不能證明被告犯罪者，應諭知無罪之判決，刑事訴訟法第15
    4條第2項、第301條第1項分別定有明文。訊據被告甲○○固
    供認駕駛大貨車於前開時、地與告訴人乙○○騎駛之機車發
    生擦撞，使告訴人因而人、車倒地致受有傷害等情不諱，惟
    堅決否認就本件車禍之發生有何過失，辯稱：事發前其係在
    該交岔路口之民族路3段外側車道上停等紅燈，嗣號誌轉為
    綠燈，其先起步並切往內側車道方向緩緩行駛進入路口，係
    告訴人自後方尾隨跟近而追撞其車，此為其始料未及，復因
    事出突然，實難防範等語。
三、經查：
（一）事發前被告與告訴人之車均在上開路口停等紅燈，被告係
      停放在民族路3段往高榮方向之外側車道上，且係被告之
      車先駛抵該處停放，嗣告訴人才騎機車過來並停放在被告
      之右側車旁，迨號誌轉為綠燈時，被告先起步並切往內側
      車道方向行駛進入路口，不久告訴人亦騎車尾隨跟上，惟
      於瞬間旋即發生擦撞等情，業據告訴人於原審時結證甚詳
      （見第1777號原審卷第11至12頁、第473號原審卷第7頁）
      ，核與被告所辯上情相互一致。
（二）又民族路3段往高榮方向之車道係規劃成2條車道，外側車
      道之右側則劃設有路面邊線，2條車道之寬度均為3.5公尺
      ，邊線右側之路肩寬度為1.8公尺。事發後二車皆停在路
      口內，告訴人之機車並因倒地滑行而遺有刮地痕1條，刮
      地痕起點後距民族路3段設於路口之停止線7.6公尺，右距
      路面邊線之虛擬延伸線約1.2公尺；被告大貨車則停在路
      口內側車道與外側車道延伸位置，右後輪距離右邊線虛擬
      延伸線約2公尺等情，有警製道路交通事故現場圖（見第
      993 號偵查卷第9頁）及現場照片（見第993號偵查卷第12
      至21頁）在卷可參。而告訴人於警詢自承：在其車左側有
      一輛預拌混凝土車在內側車道，當時其行駛於外側車道等
      語（見第993號偵查卷第5頁），亦即二車非在同一車道內
      行駛（告訴人上揭所謂之外側車道，依現場圖及照片所示
      ，實係遭路邊線右側之路肩；故其所謂內側車道，實係外
      側車道）。則原本被告駕駛大貨車在外側車道，告訴人在
      路肩，起步擦撞之後，告訴人機車及被告大貨車除均向前
      行駛外，停止位置並均向左移動。以此跡證對照被告所辯
      ，則被告大貨車於起步前駛時，並切往內側車道即朝左行
      進等情，即屬可信。則依車輛向左角度斜行，車身將更偏
      離右側之循跡性，因之，以被告之車行動線觀之，自會拉
      大與右側告訴人所騎機車之間隔，顯見告訴人係騎車起步
      後自行趨近撞及被告之大貨車，由此可見駕車未保持安全
      間隔者實係告訴人，而非被告甚明。尤有進者，事發前係
      被告先行起步前進，嗣告訴人方尾隨跟上並於瞬間即發生
      擦撞，則被告對其車後方之此種猝發且係肇因於告訴人本
      身之違規舉措，焉能注意及之？是尤難指被告有應注意且
      能注意而未注意之疏失。
（三）本件經送臺灣省桃園縣區車輛行車事故鑑定委員會鑑定結
      果，雖認本案跡證不足，礙難鑑定，有該委員會95年5月3
      0日桃縣行字第0955201538號函附分析意見書在卷可參（
      見本院卷第18至20頁）。惟本院參酌告訴人及被告上開供
      述與卷內事證，認尚不足以認被告有何過失，上開鑑定結
      果自不足為被告不利之認定。
（四）另告訴人於原審雖曾稱：其與被告是在同一車道。被告大
      貨車是停在一條白線（即邊線）之左側，且靠近該車道之
      左邊云云（見第473號原審卷第23至24頁），已與其前揭
      所述不相一致，尚難遽採；況依其所述參酌現場跡證，被
      告之車輛於擦撞停置之後，亦往左位移，同樣有被告行起
      步後偏左斜行之情況，亦即不排除告訴人自後自行趨近擦
      撞之情形。又告訴人事後翻異所稱：非其自後鑽進去云云
      （見本院卷第17頁），尤與事證不符，無非推諉之詞。
（五）至被告於偵查（見第993號偵查卷第37頁）及原審（見第4
      73號原審卷第10頁）時雖一度供認其有過失，惟此不僅與
      卷內資料不符，且其所供認之過失，情節若何，亦未見說
      明，且於本院明白表示：其車子行進中，告訴人怎麼可以
      從右後方鑽進來，兩車相撞在道義上可以賠償告訴人，但
      其確無過失等語（見本院卷第26頁反面），可知真意實係
      指可以在道義上補償告訴人，自難據以認定被告有何過失
      。
（六）另檢察官上訴指：被告已自白過失，且二車係停放在同一
      車道上，如二車間隔達55公分，怎會擦撞？且被告起步後
      係直行，並非朝左前進，告訴人亦未自行趨近撞及被告駕
      駛之大貨車云云。惟上揭各情已詳述如前，而原審判決所
      謂二車間隔55公分一節，因僅係原審依告訴人在法庭上比
      劃之距離為測量（見第1777號原審卷第12頁），並無任何
      客觀跡證，故本院並未採用此項論證，惟不影響被告並無
      過失之認定。
（七）綜上所述，尚無證據可認被告有公訴人所指之犯行，此外
      復查無其他積極證據足資證明被告有何上開過失，自屬不
      能證明其犯罪。
四、原審依調查證據之結果，斟酌全辯論意旨，認被告犯罪不能
    證明，依法為被告無罪之諭知，經核並無不合。檢察官提起
    上訴，仍指被告有過失，指摘原判決不當云云，為無理由，
    應予駁回。
據上論斷，應依刑事訴訟法第368條，判決如主文。
本案經檢察官郭弘佑到庭執行職務。
中    華    民    國    95    年    8     月    4     日
                  刑事第二庭審判長法  官  蔡國在
                                  法  官  江振義
                                  法  官  王詠寰
以上正本證明與原本無異。
不得上訴。
                                  書記官  駱麗君
中    華    民    國    95    年    8     月    4     日


司法院資訊處製作；財團法人民間司法改革基金會備份。
